臺灣嘉義地方法院刑事判決
111年度交訴字第26號
公  訴  人  臺灣嘉義地方檢察署檢察官
被      告  郭世宏


上列被告因過失致死案件，經檢察官提起公訴（111年度調偵字
第136號、第168號），被告於準備程序，就被訴事實為有罪之陳
述，經本院合議庭裁定行簡式審判程序後，判決如下：
    主  文
郭世宏犯過失致人於死罪，處有期徒刑拾月。
    犯 罪 事 實
一、郭世宏於民國110年9月13日18時35分，騎乘車牌號碼000-00
    0號普通重型機車沿嘉義縣民雄鄉興中村166線道由南往北直
    行，行經166線道33.6公里處即江厝店1之12號前時，本應注
    意車前狀況，並隨時採取必要之安全措施，而依當時天氣晴
    、夜間有照明、柏油路面乾燥、無缺陷、無障礙物等情況，
    並無不能注意之情形，竟疏未注意，貿然繼續直行。適行人
    陳慶鴻在非禁止穿越之路段穿越道路時，本亦應注意左右無
    來車，始可小心迅速穿越，卻疏未注意，而由西往東方向穿
    越該道路。郭世宏騎車見狀閃避不及，直接撞擊陳慶鴻，致
    陳慶鴻倒地並受有頭部外傷、顱骨骨折之傷害，經送嘉義基
    督教醫院急救，仍因中樞神經性休克而於同日21時27分傷重
    不治死亡。
二、案經陳慶鴻之配偶陳玉芬告訴暨臺灣嘉義地方檢察署檢察官
    相驗後簽分偵查而起訴。
    理  由
一、本院認定事實所憑之證據及理由：
　㈠上揭犯罪事實，業據被告郭世宏坦白承認（偵9183卷36頁、
    本院卷49頁），並有道路交通事故現場圖、道路交通事故調
    查報告表㈠、㈡各1份、車禍現場及車損照片共14張在卷可憑
    （相卷28頁、30至31頁、34至40頁）。又被害人陳慶鴻於11
    0年9月13日18時35分車禍後，受有頭部外傷、顱骨骨折之傷
    害，經送醫後，於同日21時27分死亡乙節，有嘉義基督教醫
    院出具之診斷證明書、臺灣嘉義地方檢察署相驗屍體證明書
    、檢驗報告書各1份在卷可考（相卷22頁、52至63頁）。足
    見本案車禍事故與被害人死亡之結果間，具有相當因果關係
    甚明。
　㈡按汽車（含機車）行駛時，駕駛人應注意車前狀況及兩車並
    行之間隔，並隨時採取必要之安全措施，道路交通安全規則
    第2條第1項第1款、第94條第3項定有明文。被告領有合格之
    駕駛執照，此有公路監理電子閘門（證號查詢機車駕駛人）
    查詢結果1紙在卷可憑（警卷28頁），對於上揭規定自不能
    諉稱不知。經查：本案案發當時天候晴，夜間有照明，柏油
    路面乾燥無缺陷，無障礙物，視距良好乙節，有卷附之道路
    交通事故調查報告表㈠1份為證（相卷30頁），被告並無不能
    注意上揭規定之情形。又被告撞擊被害人之地點為慢車道，
    被害人則係由西往東方向穿越該道路乙節，有道路交通事故
    現場圖1份為證（相卷28頁），由此可知被告當時在駛抵肇
    事地點前，被害人已先為穿越道路之行為。此時依一般理性
    謹慎之駕駛人，在相同之時空環境下，應可注意到被害人正
    在穿越道路之動態，並採取必要之安全措施，以避免危險發
    生。然而，被告於警詢卻供稱：事前沒有發現到對方，發現
    對方時已在我正前方且僅剩2、3步距離，無法閃避等語（相
    卷23頁反面）；於本院審理時亦陳稱：我不知道怎麼回答發
    現危險時，距離被害人還有多遠這個問題，因為我看到時，
    被害人已經在前面了等語（本院卷64頁）。由此顯見被告當
    時騎車時，應係未確實注意車前狀況，才會太晚發現到正在
    穿越道路之被害人，因而發生擦撞，被告顯有過失至明。
　㈢按行人在未設行人穿越設施，亦非禁止穿越之路段穿越道路
    時，應注意左右無來車，始可小心迅速穿越，道路交通安全
    規則第134條第6款定有明文。查本案肇事路段並未設有道路
    交通安全規則第134條第1款之行人穿越設施（即行人穿越道
    、人行天橋或人行地下道），且非屬禁止穿越之路段乙節，
    有道路交通事故現場圖1份在卷可稽（相卷28頁），故行人
    雖可合法穿越該道路，但仍應負有前開注意義務，以避免危
    險發生。因此，本案被害人於案發前由西往東方向穿越本案
    道路時，在成功穿越道路前，自應時時刻刻注意左右有無來
    車，然被害人卻疏未注意及此，始在未發現其右側已有被告
    騎乘機車接近，仍貿然繼續穿越，致肇生本案車禍事故，被
    害人亦有過失自明。本院並審酌被告當時騎車直行時，本應
    享有合法路權，故與被害人相比，被告應屬肇事之次因。
　㈣本案車禍經送交通部公路總局嘉義區監理所嘉雲區車輛行車
    事故鑑定會、交通部公路總局車輛行車事故鑑定覆議會後，
    所得之結論，亦就被告及被害人之肇事責任為相同之認定，
    均認被告為肇事次因、被害人為肇事主因（偵9183卷17頁反
    面至18頁、43至44頁）。
  ㈤綜上，被告對本案車禍事故具有過失，而被害人雖亦有過失
    ，惟本案車禍既係被告前揭過失行為所合併肇致，被告仍不
    得因此解免其過失責任。被告既有過失，且其過失行為與被
    害人之死亡結果亦具有相當因果關係。從而，本案事證明確
    ，應依法論科。　
二、論罪科刑：
  ㈠核被告所為，係犯刑法第276條之過失致死罪。又被告肇事後
    ，在有偵查犯罪職權之機關或公務員發覺前，於員警前往現
    場處理時，在場並當場承認為肇事人等情，有嘉義縣警察局
    民雄分局交通分隊道路交通事故肇事人自首情形紀錄表1紙
    在卷可憑（相卷44頁），爰依刑法第62條前段規定減輕其刑
    。
  ㈡本院審酌被告：⑴高職畢業之智識程度；⑵平常做兼職的搬運
    工，經濟狀況普通；⑶未婚無子，自陳平日白天要照顧身心
    障礙的奶奶、父親，目前與奶奶、父母、姐姐同住之家庭狀
    況；⑷前有施用毒品、販賣毒品、轉讓禁藥、違反洗錢防制
    法等案件，有臺灣高等法院被告前案紀錄表在卷可佐；⑸在
    本案車禍事故為肇事次因；⑹犯後坦承犯行，惟因被告僅願
    賠償被害人之4名家屬共計新臺幣（下同）40萬元，與被害
    人家屬請求至少賠償240萬元之損害賠償（均不含強制險）
    ，二者差距過大，致無法順利達成和解等一切情狀。本院認
    量處如主文所示之刑，應屬適當。　　
據上論斷，應依刑事訴訟法第273條之1第1項、第299條第1項前
段，刑法第276條、第62條前段，刑法施行法第1條之1第1項，判
決如主文。
本案經檢察官陳郁雯提起公訴、檢察官葉美菁到庭執行職務
中　　華　　民　　國　　111 　年　　5 　　月　　31　　日
                  刑事第三庭    法　官　張佐榕
以上正本證明與原本無異。
如不服本判決，應於判決送達後20日內向本院提出上訴狀（應附
繕本）。告訴人或被害人如對於本判決不服者，應具備理由請求
檢察官上訴，其上訴期間之計算係以檢察官收受判決正本之日期
為準。
中　　華　　民　　國　　111 　年　　5 　　月　　31　　日
                                書記官　連彩婷
附錄本判決論罪科刑法條全文　　　　　　　　　　　　　　
中華民國刑法第276條
因過失致人於死者，處5年以下有期徒刑、拘役或50萬元以下罰
金。